【裁判字號】    89,上訴,1872
【裁判日期】    890822
【裁判案由】    傷害致死
【裁判全文】
臺灣高等法院臺中分院刑事判決                  八十九年度上訴字第一八七二號
    上  訴  人  臺灣臺中地方法院檢察署檢察官
    被      告  丙○○
    指定辯護人  本院公設辯護人  乙○○
右上訴人因被告傷害致死案件，不服臺灣臺中地方法院八十九年度訴字第一三三四號
中華民國八十九年八月二十二日第一審判決（起訴案號：臺灣臺中地方法院檢察署八
十九年度偵字第八四七六號、移送併案審理案號：臺灣臺中地方法院檢察署八十九年
度偵字第一○一一二號），提起上訴，本院判決如左：
    主    文
原判決撤銷。
丙○○傷害人之身體，因而致人於死，處有期徒刑壹年拾月，緩刑伍年，緩刑期內，
付保護管束。
水果刀壹把沒收。
    事    實
一、丙○○因其夫林平雄業已結婚十九年，林平雄因未供給丙○○家庭生活費及子女
    教育費，夫妻二人平日感情即不睦，於民國（下同）八十九年五月八日晚上七時
    許，在臺中縣太平市○○里○○路三二號租屋處，丙○○因向酒後之林平雄商討
    房租新台幣一萬六千元一事，引起林平雄之不悅，二人發生爭執，林平雄即徒手
    毆打丙○○，丙○○因閃躲無路，見桌上置有其所有平日用於切水果用之水果刀
    一把，雖可能預見持水果刀朝人體腰部等要害部位剌入，客觀上有導致死亡之結
    果，詎丙○○仍以普通傷害之犯意，持該水果刀，朝林平雄之左側腰部剌入一刀
    ，致林平雄受有左側腰部、腎臟、脾臟穿刺傷及血腹合併出血性休克之傷害，經
    林素蕊以上開租屋處之0000000號電話電請救護車送醫急救後，至同年月
    九日下午四時許，因腹腔內出血不治死亡。丙○○於案發後，在有偵查犯罪權限
    之機關或人員發覺其犯罪前，隨即主動在國軍臺中總醫院打公用電話向臺中縣警
    察局霧峰分局新平派出所自首而接受裁判，並扣得上開丙○○所有刺林平雄所用
    之水果刀一把。
二、案經丙○○肇事後報警自首，並由臺中縣警察局霧峰分局報請臺灣臺中地方法院
    檢察署檢察官相驗後，檢察官自動檢舉偵查起訴及併案。
    理    由
一、右揭犯罪事實，業據被告丙○○於警訊、偵查中、原審審理及本院審理時坦承不
    諱，核與證人即接受報案而前往處理之臺中縣警察局霧峰分局新平派出所警員祝
    競信於偵查中證述被告自首之情節相符，且本件確係被告在有偵查犯罪權限之機
    關或人員發覺其犯罪前，隨即主動在國軍臺中總醫院打公用電話向臺中縣警察局
    霧峰分局新平派出所自首而接受裁判，復有臺中縣警察局霧峰分局新平派出所相
    驗案件初步調查表一份在卷可稽（詳臺灣臺中地方法院檢察署八十九年度相字第
    六九三號卷第三頁）。又被害人林平雄係因刀類銳器致左側腰部刺傷，因腹腔內
    出血死亡，亦經臺灣臺中地方法院檢察署檢察官督同法醫師相驗屬實，有勘驗筆
    錄、相驗屍體證明書、驗斷書、國軍臺中總醫院診斷證明書各一份及照片九幀附
    卷足稽，被告前揭普通傷害行為，與被害人之受傷死亡具有相當因果關係，本件
    罪證明確，被告犯行洵堪認定。
二、核被告所為，係犯刑法第二百七十七條第二項前段之傷害致死罪。併案之臺灣臺
    中地方法院檢察署八十九年度偵字第一０一一二號案，雖未經起訴，惟與本案係
    屬同一事實，為起訴效力所及，本院自得併予審理，又該併案之臺中地方法院檢
    察署八十九年度偵字第一０一一二號案，雖以「殺人」案由，聲請本院併案審理
    ，惟本件檢察官以臺灣臺中地方法院檢察署八十九年度偵字第八四六七號案就同
    一事實，係以被告犯傷害致死罪起訴，且依被告僅刺林平雄一刀，並於刺林平雄
    一刀後，發現受傷立即將其送醫，並於將林平雄送醫後隨即自動向警方報案接受
    裁判，足證被告並無殺人之犯意，被告所為顯僅止於傷害之意而發生死亡之結果
    至明，是本件被告所為，應認係傷害致死，併案案由認係殺人，顯有誤會，附予
    敘明。另被告於犯罪後、犯罪未發覺前，即向警察機關自首接受裁判，應依刑法
    第六十二條前段之自首規定減輕其刑。查傷害致死罪之最輕本刑為七年以上有期
    徒刑，被告之為本件犯行，係因被害人平日疏於照顧家庭，此有其父林清根於偵
    查中之陳述可證，且案發當時被告係遭被害人毆打而一時失慮，罹此重典，如處
    以最輕本刑七年有期徒刑，經依自首規定減輕其刑至二分之一後，仍屬過重，依
    其犯罪情節尚堪憫恕，爰依刑法第五十九條之規定，酌量減輕其刑。原審認被告
    罪證明確，予以論罪科刑，併諭知被告緩刑伍年，固非無見。惟本件被告與被害
    人林平雄係夫妻，被告傷害林平雄致死係屬家庭暴力防治法第二條第二項所訂之
    家庭暴力罪，而家庭暴力防治法第三十條第一項規定犯家庭暴力罪或違反保護令
    罪，而受緩刑之宣告者，在緩刑期間內應付保護管束原審疏未注意及此，漏未將
    被告於緩刑期間內宣付保護管束，顯有未洽。且水果刀業已扣案（詳見八十九年
    偵字第一○一一二號卷第三頁所附臺中縣警察局霧峰分局八十九年五月十日霧警
    刑字第五五五六二號刑事案件報告書所犯證據欄列有扣案水果刀一把），原審判
    決誤為未扣案，顯與事實不符，亦有未洽。檢察官上訴意旨以原審判決未於緩刑
    期間內將被告宣付保護管束指摘原審判決不當，為有理由，自應由本院將原審判
    決撤銷改判。審酌被告平日素行良好，且被告僅小學一年肄業之程度，且本案係
    因被告與被害人間為家庭生活費負擔之問題突生爭執，而被害人先行毆打被告，
    致被告身上亦同受有傷害，雖未自行前往驗傷，惟於警訊中載有：「（問：妳身
    上有無受傷？如何而來？何部位受傷？）我身上有受傷，傷是我先生林平雄昨（
    ８）日毆打我時而受的傷，臉部、耳部、右手臂受傷。」等語，堪認被告亦受有
    傷害，又被害人林平雄之父林清根於偵查中復表示不願追究，及被告犯罪後已坦
    承犯行深表悔悟等一切情狀，仍量處有期徒刑一年十月，以示懲儆。又查被告前
    未曾受有期徒刑以上刑之宣告，有臺灣臺中地方法院檢察署刑案資料查註紀錄表
    及臺灣高等法院被告全國前案紀錄表各一份在卷可按，且其於犯罪後已得被害人
    林平雄之父親林清根諒解，並有三名子女亟待扶養，有該三名子女之在學證明三
    紙及就貸款申請書一紙在卷可考，被告經此次教訓，當知所警惕，而無再犯之虞
    ，本院認前開對其宣告之刑，以暫不執行為適當，爰併宣告緩刑五年，以啟自新
    ，並依家庭暴力防治法第三十條第一項之規定被告應於緩刑期間內付保護管束。
    另扣案之水果刀一支，係被告犯罪所用之物，且屬被告所有，業據被告陳明在卷
    ，應併予宣告沒收。
據上論斷，應依刑事訴訟法第三百六十九條第一項前段、第三百六十四條、第二百九
十九條第一項前段、刑法第二百七十七條第二項前段、第六十二條前段、第三十八條
第一項第二款、第五十九條、第七十四條第一款，家庭暴力防治法第三十條第一項，
本案經檢察官甲○○到庭執行職務。
中      華      民      國    八十九     年      十一     月    二十三  日
                                  臺灣高等法院臺中分院刑事第三庭
     審判長法  官  方  艤  駐
                                              法  官  劉  連  星
                                              法  官  胡  忠  文
右正本證明與原本無異。
如不服本判決應於收受送達後十日內向本院提出上訴書狀，其未述上訴之理由者並
得於提起上訴後十日內向本院補提理由書（均須按他造當事人之人數附繕本）。
                                              書記官  粘  銘  環
中      華      民      國    八十九     年      十一     月    二十四  日
附錄法條：
刑法第二百七十七條：
傷害人之身體或健康者，處三年以下有期徒刑，拘役或一千元以下罰金。
犯前項之罪，因而致人於死者，處無期徒或七年以上有期徒刑，致重傷者，處三年以
上、十年以下有期徒刑。
                                                                        Ｉ


司法院資訊處製作；財團法人民間司法改革基金會備份。
